【裁判字號】    98,消債更,78
【裁判日期】    980115
【裁判案由】    聲請更生程序
【裁判全文】
臺灣高雄地方法院民事裁定            98年度消債更字第78號
聲  請  人  甲○○
上列當事人因消費者債務清理事件聲請更生，本院裁定如下：
    主  文
聲請人甲○○自民國九十八年一月十六日下午五時起開始更生程
序。
命司法事務官進行本件更生程序。
    理  由
一、聲請意旨略以：伊前與如附表所示之銀行訂定自用住宅貸款
    、信用卡等契約，積欠如附表所示債務計新台幣（下同）3,
    469,312 元（其中無擔保債務873,312 元），於民國95年依
    金融主管機關協調成立之中華民國銀行公會會員辦理消費金
    融案件無擔保債務協商機制，與債權人達成分期還款協議，
    同意自95年7 月起、分100 期、利率0%、每月繳納10,518元
    方式償還欠款（下稱系爭協商）。然伊在補習班任職，每月
    收入僅有約28,000元，除本身必要性支出外，尚需支付每月
    21,000元自用住宅貸款及扶養父母親，實已無力繳付協商分
    期款，而於97年1 月毀諾，有不可歸責之事由致履行顯有重
    大困難。又伊無擔保或無優先權之債務總額未逾1200萬元，
    復未經法院裁定開始清算程序或宣告破產，爰聲請准予裁定
    更生等語。
二、按債務人不能清償債務或有不能清償之虞者，得依本條例所
    定更生程序，清理其債務；債務人無擔保或無優先權之債務
    總額未逾1200萬元者，於法院裁定開始清算程序或宣告破產
    前，得向法院聲請更生；債務人對於金融機構因消費借貸、
    自用住宅借款、信用卡或現金卡契約而負債務，在聲請更生
    或清算前，應提出債權人清冊，以書面向最大債權金融機構
    請求協商債務清償方案並表明共同協商之意旨；債務人與金
    融機構協商成立者，不得聲請更生或清算，但因不可歸責於
    己之事由，致履行顯有重大困難者，不在此限；本條例施行
    前，債務人依金融主管機關協調成立之中華民國銀行公會會
    員辦理消費金融案件無擔保債務協商機制與金融機構成立之
    協商，準用前項之規定。消費者債務清理條例第3 條、第42
    條第1 項、第151 條第1 項、第5 項、第6 項分別定有明文
    。
三、經查，聲請人主張尚欠銀行有如附表所示債務、收入狀況說
    明及財產等事實，已提出聲請人之債權清冊、財產及收入狀
    況說明書、所得資料清單、財產歸屬資料清單、土地及建物
    登記謄本、財團法人金融聯合徵信中心當事人綜合信用報告
    、協議書1 份、還款明細1 紙、前置協商退件通知函1 紙等
    為證，經核大致相符，堪信為真實。次查，聲請人於96年度
    所得計194,040 元，換算平均每月收入僅為16,170元（計算
    式：194,040 元÷12個月＝16,170元），惟聲請人自稱其每
    月約有28,000元之收入，則以聲請人自稱之上述每月收入為
    計算基準，先予敘明。而依內政部社會司96年度高雄市每人
    每月之最低生活標準10,708元，復參酌96年度每人免稅額77
    ,000 元 計算每人每月基本生活所需約6,500 元，並聲請人
    扶養父母親，有戶籍謄本1 紙可按，扶養義務人計3 人，是
    聲請人每月負擔扶養費為4,334 （6500÷3 ×2 ＝4334【元
    以下四捨五入】）元，且每月另需支付約21,000元自用住宅
    貸款，則聲請人之收入扣除家庭生活費用及自用住宅貸款後
    ，確已無法清償協商分期款。據此，顯見協商條件於協商時
    未考量聲請人每月收入及必要支出費用，而聲請人在面對95
    年度銀行啟動協商機制之情況下，為爭取債務一制性解決暨
    分期零或低利率之清償機會，故接受協商條件，然協商時既
    未適度考量聲請人收入及基本生活費用維持情況，所為之協
    商金額又過高，致聲請人事後無法繼續履約，難認聲請人具
    有可歸責事由，則其主張於系爭協商後，因客觀收入不足，
    致無法再依協議償還金額，尚堪採信。
四、再查，聲請人於收入不足之情況下，仍接受協商條件，足見
    聲請人具有高度還款誠意，始而接受協商條件。況聲請人於
    系爭協商後，依原協商條件繳付18期協商應繳納之款項，應
    認已盡相當之償還誠意。執之，聲請人無法依協議繼續償還
    ，既係因協商條件未能考量聲請人收入暨生活必要支出費用
    情況，且所約定之協商償還金額亦屬過高，致聲請人客觀收
    入不足以長期持續依協議償還，並非因協議後故意浪費或其
    他不利償還之行為，足認聲請人與金融機構協商成立之償還
    協議，係因不可歸責於聲請人之事由，致履行顯有重大困難
    。
五、綜上所述，聲請人有如附表所示之銀行自用住宅借款、消費
    貸款、信用卡、現金卡債務，債務金額未逾1200萬元，且其
    未經法院裁定開始清算程序或宣告破產，業經本院查明，有
    前案紀錄表、查詢表附卷可稽。而按聲請人不能清償債務，
    且前雖與金融機構協商成立償還協議，嗣因不可歸責於己之
    事由，致履行顯有重大困難，亦如上述，則其聲請更生，依
    上規定所示，自無不合，應予准許。
六、依消費者債務清理條例第11條第1 項、第45條第1 項、第16
    條第1 項，裁定如主文。
中    華    民    國    98    年    1     月    15    日
                  民事第一庭  法    官  張茹棻
上為正本係照原本作成。
本件不得抗告。
本裁定已於98年1月16日下午5時公告。
中    華    民    國    98    年    1     月    15    日
                              書 記 官  黃美秀
附表：債權人清冊
┌──┬────────────┬────────┬─────────┐
│編號│債權人                  │金額（新臺幣）  │  種        類    │
├──┼────────────┼────────┼─────────┤
│一  │華南銀行                │2,596,000元     │房屋貸款          │
├──┼────────────┼────────┼─────────┤
│二  │台北富邦銀行            │29,255元        │信用卡            │
├──┼────────────┼────────┼─────────┤
│三  │花旗銀行                │150,839元       │信用卡            │
├──┼────────────┼────────┼─────────┤
│四  │荷蘭銀行                │142,844元       │信用卡            │
├──┼────────────┼────────┼─────────┤
│五  │遠東銀行                │135,500元       │信用卡            │
├──┼────────────┼────────┼─────────┤
│六  │玉山銀行                │12,061元        │信用卡            │
├──┼────────────┼────────┼─────────┤
│七  │友邦信用卡公司          │109,56元        │信用卡            │
├──┼────────────┼────────┼─────────┤
│八  │美國運通銀行            │25,306元        │信用卡            │
├──┴────────────┼────────┴─────────┤
│合               計           │3,469,312元                         │
└───────────────┴──────────────────┘


司法院資訊處製作；財團法人民間司法改革基金會備份。
